臺灣高等法院刑事判決　　　　　　　 100年度上訴字第1579號
上　訴　人
即　被　告　高健庭
指定辯護人　本院公設辯護人周君穎
上列上訴人因違反槍砲彈藥刀械管制條例案件，不服臺灣桃園地
方法院99年度重訴字第82號，中華民國100 年4 月1 日第一審判
決（起訴案號：臺灣桃園地方法院檢察署99年度偵字第20106 號
），提起上訴，本院判決如下：
    主  文
上訴駁回
    事  實
一、高健庭明知可發射子彈具有殺傷力之改造手槍及具殺傷力之
    非制式子彈、槍砲之主要組成零件槍管，均係槍砲彈藥刀械
    管制條例所列管之違禁物，非經主管機關許可，不得持有。
    竟仍基於未經許可持有之犯意，於民國99年7 月20日晚間9
    時許，在不詳地點取得仿貝瑞塔廠92FS型半自動手槍製造，
    換裝土造金屬槍管而成，擊發功能正常，可供擊發適用子彈
    使用，具殺傷力之改造手槍2 枝（均含彈匣各1 個，槍枝管
    制編號：0000000000號、0000000000號）、由金屬彈殼組合
    直徑8.9 ±0.5mm 金屬彈頭而成，可供擊發，具殺傷力之非
    制式子彈78顆、槍砲主要組成零件土造金屬槍管1 枝，即予
    持有，並將改造手槍、非制式子彈放置於其所騎乘車牌號碼
    LH6-095 號重型機車坐墊下置物箱內，將土造金屬槍管1 枝
    放置於同機車前置物箱內。嗣於同晚10時10分許行經桃園縣
    龜山鄉○○○路420-2 號前時，遭執行路檢勤務之警方盤查
    ，經警在上開機車置物箱內查獲其所持有之上開改造手槍2
    枝（均含彈匣各1 個）、非制式子彈78顆（另有3 顆無法擊
    發）、土造金屬槍管1 枝。
二、案經桃園縣政府警察局龜山分局移送臺灣桃園地方法院檢察
    署檢察官偵查起訴。
    理      由
甲、程序部分
    本件認定事實所引用之內政部警政署刑事警察局（下稱刑事
    警察局）99年8 月2 日刑鑑字第0990102013號鑑定書係桃園
    縣政府警察局龜山分局依檢察官所概括選任之鑑定人或囑託
    鑑定機關、團體所為之鑑定結果，與檢察官選任或囑託為鑑
    定者，性質上並無差異，且為實施鑑定之人員依專業知識經
    驗陳述其判斷意見，自屬「法律規定」得為證據者，應具有
    證據能力（最高法院96年度臺上字第2860號判決意旨參照）
    。本件所引用之桃園縣政府警察局龜山分局搜索扣押筆錄、
    扣押物品目錄表為警員即公務員職務上製作之紀錄文書，檢
    察官、被告及其辯護人並未主張排除前開書證之證據能力，
    迄本院言詞辯論終結前亦均未表示異議。本院審酌前開書證
    與本件被告犯行具關連性，復無刑事訴訟法第159 條之4 顯
    有不可信之情況與不得作為證據之情形，自有證據能力。桃
    園縣政府警察局槍枝初步檢視報告表內所附檢視照片、扣案
    改造手槍2 枝（均含彈匣各1 個）、非制式子彈子彈78顆、
    土造金屬槍管1 枝及該改造手槍、子彈、槍管、查獲現場照
    片，並無證據證明係公務員違背法定程序所取得，且與本件
    被告犯行具關連性，自均具有證據能力。
乙、實體部分
一、訊據被告高健庭矢口否認有上開持有改造手槍、非制式子彈
    、土造金屬槍管犯行，辯稱：伊於被查獲當晚在訪友途中甫
    拾獲該扣案之槍、彈、槍管，因伊認識之泰山分駐所警員曾
    提及若拾獲槍枝，可領獎金，警員也有績效，因此想拿去泰
    山分駐所交予警員，不料在路上遇到臨檢，當時有主動向警
    員告以在路上撿到槍，伊無將槍、彈等據為己有之持有意思
    云云。辯護人亦以：證人姚宗證目睹被告拾獲物品，與被告
    所述內容大致相符，應可採信；被告居住於泰山地區，與該
    地區派出所較為熟悉，欲將拾獲之槍彈帶回泰山分駐所報繳
    ，尚非不符常情；警員稱槍枝放置於坐墊下之塑膠袋，內尚
    有紙袋，層層包裹，警員如何可以看到槍枝？可見警員證言
    矛盾不足採，本件尚無從證明被告有持有槍彈之主觀犯意，
    被告應為無罪等語為被告辯護。惟查：
  (一)被告就其如何於前揭時地為警臨檢，並於坐墊下之置物箱內
    查得手槍2 枝、子彈81顆（其中3 顆不具殺傷力）、再於前
    置物箱內查扣槍管1 枝之事實，已於警詢、偵查、原審、本
    院審理時坦承不諱，並有搜索扣押筆錄、扣押物品目錄表、
    查獲現場照片附卷及上開物品扣案可證。被告於警詢並坦承
    係於查獲日晚間約9 時許取得上揭槍、彈等情不諱。
  (二)扣案手槍2 枝（均含彈匣各1 個）、子彈81顆、槍管1 枝經
    送刑事警察局鑑定結果：(1)手槍1 枝（槍枝管制編號000000
    0000號），認係改造手槍，由仿BERETTA 廠92FS型半自動手
    槍製造之槍枝，換裝土造金屬槍管而成，擊發功能正常，可
    供擊發適用子彈使用，認具殺傷力。(2)手槍1 枝（槍枝管制
    編號0000000000號），認係改造手槍，由仿BERETTA 廠92FS
    型半自動手槍製造之槍枝，換裝土造金屬槍管而成，擊發功
    能正常，可供擊發適用子彈使用，認具殺傷力。(3)扣案子彈
    81顆，認均係非制式子彈，由金屬彈殼組合直徑8.9 ±0.5m
    m 金屬彈頭而成，第一次採樣27顆試射，26顆可擊發，認均
    具殺傷力；1 顆無法擊發，認不具殺傷力；第二次就剩餘未
    試射之子彈54顆試射：52顆可擊發，認均具殺傷力；2 顆無
    法擊發，認不具殺傷力。有該局99年8 月2 日刑鑑字第0990
    102013號鑑定書及所附照片9 張、99年11月26日刑鑑字第
    0990146200號鑑定書附卷可證。(4)扣案槍管1 枝經送鑑定，
    認係土造金屬槍管，有該局99年8 月2 日刑鑑字第09901020
    13號鑑定書可證，且為內政部86年11月24日台（86）內警字
    第8670683 號公告之槍砲主要組成零件，亦有內政部99 年
    10月22日內授警字第0990872108號函可憑。足見上開物品各
    為槍砲彈藥刀械管制條例第4 條第1 項、第2 項可發射子彈
    具有殺傷力之改造手槍、具有殺傷力之非制式子彈、槍砲之
    主要組成零件無疑。
  (三)被告雖以扣案槍彈係查獲當晚甫拾獲，為報繳予警員領取獎
    金，並增加警員績效始，前往報繳途中遇見臨檢，即主動騎
    向警員陳述拾獲槍彈，其無持有之犯意云云置辯，證人姚宗
    均亦稱：伊覺得被告是故意騎向（臨檢之）警察等語。惟查
    ：
  1.就被告為警查獲經過，證人即執行路檢勤務之警員古鴻德證
    稱：被告原來在車陣的前面，看到臨檢點就迴避到內車道，
    我馬上要求臨檢站的同仁將全部車輛攔下，（車輛）被攔下
    後，被告始再回到車陣裡面，同仁指揮他到臨檢點的人行道
    上，他還質疑警員憑什麼要他出示證件，我表示如果沒有證
    件要連人帶車帶回派出所後，要被告將車廂（即坐墊）打開
    ，被告打開車廂時神情慌張，手也顫抖，打開後被告的手要
    伸進去抓，我發現是槍，就將被告的手撥開，要求同仁將被
    告上銬。查獲後被告才稱槍彈是撿到的，還有說到他的朋友
    ，我請他將朋友請到現場，被告一直提不出來，被告並未提
    及要拿槍枝領獎金之事，亦未主動告知其持有槍枝、子彈等
    語甚詳。經辯護人質疑證人古鴻德有否當場看到槍枝等情，
    證人古鴻德再證稱：被告手伸下去時，伊看到被告的手顫抖
    ，伊看不對，就把被告的手撥開，有碰觸到，直覺是金屬物
    （槍枝），回手一拉撥開袋口就知道了等語。以證人古鴻德
    已任派出所所長之經歷，於臨檢時察覺異端，撥開被告手部
    之際碰觸到金屬槍身，當下即可判定該物品為槍枝，並無悖
    常情與經驗法則。又當時亦負責執行路檢勤務之警員謝佳靜
    亦證稱：所長（指古鴻德）發現有異狀，就到前面路口去，
    並指示我們要把車流堵住，要前面的車子停下來，一個學長
    就把被告帶到攔查地點，請被告出示證件，被告不願意，並
    對學長大小聲，說憑什麼看他的證件，所長看情況不對，就
    過來協助，並告訴被告依規定要看證件，如果無法查證可以
    帶回派出所，所長有問被告證件會不會放在置物箱裡面，請
    被告打開，被告配合打開，被告有翻動置物箱的動作，有一
    包東西，所長覺得怪怪的，被告的手伸下去，所長的手也伸
    下去，之後所長就叫我們拔槍警戒，並叫我們上銬；被告未
    主動迎向警員，盤查過程被告未提及置物箱內為何物，亦未
    提及要找警員或其他事情等語。古鴻德、謝佳靜二人所述查
    獲槍彈過程之內容一致，良以二證人與被告均無恩怨，自無
    虛構事實誣陷被告於罪之可能，再參酌證人即與被告同行之
    友人姚宗均證稱：沒有很注意看到起獲槍枝過程等語，顯見
    其另證稱「覺得」被告主動騎向警員，乃係其主觀之臆測，
    而無事實依據，自不得據為被告有利之認定，應以警員二人
    所為證言較屬可信，而堪認為真實。
  2.亦有進者，若果被告意在報繳扣案槍、彈等，何以見路檢勤
    務及臨檢點時，竟有迴避之動作？於警員盤查之際，亦未主
    動告知係拾獲扣案槍彈，俟為警查獲後始辯稱甫拾獲欲報繳
    ，有同行友人可證，惟卻無法即時提出同行之友人供警員查
    證，所辯各節，顯與常情不合。再依被告所稱拾獲槍枝地點
    及當晚行程，被告陳稱：（撿到地點與路口）應該有一段距
    離，還沒有右轉就撿到等語；證人姚宗均則證稱是在南勢路
    與文化北路交叉路口等語，被告與姚宗均二人所述拾獲槍彈
    之地點不同，扣案槍彈是否被告拾獲益見可疑。佐以被告及
    證人姚宗均一致陳稱：被告拾獲扣案槍彈後，姚宗均雖詢問
    被告拾獲何物，但被告始終未告知，僅稱稍後請證人姚宗均
    陪同至泰山分駐所云云。以被告與姚宗均二人當晚猶一起宴
    飲，顯見交情匪淺，若被告要將拾獲槍彈報繳予警員無意持
    有，其行為端正，焉有不告知姚宗均之理。被告於姚宗均詢
    問時故意不告知姚宗均實情，應可推認意在隱匿自身之不法
    行為。
  3.況被告前於96年間某日，因綽號「小龍」之成年男子張文宏
    積欠其3 萬元無法償還，張文宏乃囑被告向一位姓名年籍不
    詳綽號『小鄭』之成年男子索取上開欠款，被告在臺北縣泰
    山鄉○○路上之麥當勞餐廳旁，未經許可收受『小鄭』所交
    付之仿BERETTA 廠92FS型半自動手槍製造之改造手槍1 枝及
    土造子彈11顆，以為還款之擔保而持有之，嗣於97年1 月31
    日晚間7 時30分許為警查獲，已經臺灣桃園地方法院檢察署
    檢察官另案以97年度偵字第3436號違反槍砲彈藥刀械管制條
    例第8 條第4 項、第12條第4 項罪嫌提起公訴，並以98年度
    訴字第952 號繫屬原審，此經原審調閱上開起訴書、本院被
    告前案紀錄表在卷可稽。被告於該案中亦承認有寄藏之事實
    ，另被告於原審審理中亦稱知悉持有槍彈會被判處重刑之後
    果，是其既前曾因寄藏、持有同一型式改造手槍於另案審理
    中，當知悉該持有槍彈行為會構成重罪，果真於路旁發現扣
    案槍、彈、槍管等，避之已惟恐不及，豈有即予撿拾自陷於
    罪之可能？果予撿拾，在向警員報繳前，為免為警查獲誤認
    其有持有罪嫌，亦應即時以其持有之行動電話報警，並向同
    行之姚宗均說明，以便警員盤查時得以證明其拾獲經過，以
    釐清事實及責任，然被告反其道而行，對拾獲內容秘而不宣
    ，無報警之動作，俟為警盤查，復有迴避、掩飾行為，益見
    所辯不合情理，而屬圖卸刑責之詞。再依證人姚宗均證稱：
    見一個警察拿槍對著被告，好像要打人的樣子，伊覺得害怕
    ，其後看到被告被三、四個警察壓在地上，伊就離開等語。
    參以姚宗均既為被告之友人，又不知被告拾獲之物為槍彈，
    卻在見被告為警員壓制時，反身離去，未留在現場關懷、協
    助被告，更見其中必有隱情。益徵被告與證人姚宗均二人稱
    扣案槍、彈等為被告拾獲，被告另稱為報繳槍彈並於臨檢時
    主動告知警員等節，均非事實，被告此部分辯解、證人姚宗
    均相關證言及辯護人之辯護，皆為卸責、迴護之詞，均無可
    採。嗣被告於原審審理時又改稱其拾獲至被查獲約半小時云
    云，亦即於當晚9 時40分左右取得扣案物品乙節，因拾獲情
    節已無可採，其嗣後改稱亦非可信，應以其於警訊所稱約當
    晚9 時許取得較為可採。
  (四)被告雖請求調閱台北縣林口鄉○○○路與南勢街口之監視器
    畫面，欲證明其確實撿到扣案槍、彈，另調取臨檢地點之錄
    影資料，證明其係主動向警員告知拾獲槍彈。惟因本件事證
    已明，且因上開監視器（畫面）保存期限為1 個月，原審於
    99年11月29日函桃園縣政府警察局龜山分局調閱，但已無法
    調閱乙節，有該局99年12月14日山警分偵字第0995034287號
    函及所附報告可參。而臨檢之錄影資料會定期銷檔，嗣後並
    未找到乙節，亦據警員古鴻德證述在卷，是此部分縱未能取
    得，亦無礙本件之認定。
  (五)檢察官起訴書「犯罪事實」雖僅記載被告持有「由金屬彈殼
    組合直徑8.9 ±0.5mm 金屬彈頭而成之改造子彈26顆」，且
    為警方起獲「改造子彈81顆（經採樣試射27顆，共26顆可擊
    發，認具殺傷力…）」，然公訴檢察官已於準備程序更正此
    部分事實為被告持有改造子彈78顆，共計78顆具有殺傷力，
    是自無礙本案之認定。
  (六)綜上所述，本件被告持有改造手槍、非制式子彈、土造金屬
    槍管之犯罪事證明確，犯行洵堪認定。
二、核被告所為，係犯槍砲彈藥刀械管制條例第8 條第4 項之未
    經許可持有可發射子彈具有殺傷力之改造手槍罪、同條例第
    12條第4 項之未經許可持有具有殺傷力之非制式子彈罪、同
    條例第13條第4 項之未經許可，持有槍砲之主要組成零件罪
    （槍管部分）。槍砲彈藥刀械管制條例第8 條雖於100 年1
    月5 日修正公布，增訂第6 項「犯第一項、第二項或第四項
    有關空氣槍之罪，其情節輕微者，得減輕其刑。」但其餘各
    項內容、刑度均未變更，該修正對被告並無不利，因刑法「
    第2 條第1 項之規定，係規範行為後『法律變更』所生新舊
    法比較適用之準據法‧‧‧。故如新舊法處罰之輕重相同，
    即無比較適用之問題，非此條所指之法律有變更，即無本條
    之適用，應依一般法律適用原則，適用裁判時法。」（最高
    法院95年度第21次刑事庭會議決議參照）本件被告未經許可
    持有可發射子彈具有殺傷力之改造手槍罪部分，自應適用裁
    判時即修正後之該條例第8 條第4 項論處。被告以一持有行
    為同時觸犯前開三罪名，為想像競合犯，依刑法第55條之規
    定，應從一重之持有可發射子彈具有殺傷力之改造手槍罪處
    斷。關於被告持有槍砲主要組成零件部分，雖未經起訴，但
    檢察官於原審審理時已追加該犯罪法條，且因此部分與起訴
    部分具有想像競合犯之裁判上一罪關係，自為起訴效力所及
    ，本院亦得併予審理。檢察官起訴書「二、所犯法條」就被
    告持有改造手槍2 枝部分，雖認係犯槍砲彈藥刀械管制條例
    條例第8 條第1 項罪嫌，然與事實欄均記載係觸犯「未經許
    可持有具有殺傷力改造手槍」，即同條例第8 條第4 項罪嫌
    ，而非同條例第8 條第1 項之「未經許可，製造、販賣或運
    輸鋼筆槍、瓦斯槍、麻醉槍、獵槍、空氣槍或第4 條第1 項
    第1 款所定其他可發射金屬或子彈具有殺傷力之各式槍砲。
    」顯見上開第8 條第1 項係第8 條第4 項之明顯誤載，應無
    礙本院之認定，亦無庸再予變更起訴法條。另檢察官於起訴
    事實記載被告為警查獲扣得81顆改造子彈，惟經鑑定二次試
    射結果，僅78顆有殺傷力，業如上述，原起訴意旨就第二次
    試射無殺傷力之2 顆子彈併予起訴，就此部分與起訴經有罪
    判決部分為持有子彈之單純一罪，爰不另為無罪諭知，附此
    敘明。原審以被告罪證明確，適用槍砲彈藥刀械管制條例第
    8 條第4 項、第12條第4 項、第13條第4 項、刑法第11條前
    段、第55條、第42條第3 項、第38條第1 項第1 款規定，並
    審酌被告前已因寄藏槍、彈於本院另案審理中，深知犯行刑
    責輕重，竟不知謹言慎行、惕勵自勉，猶再持有本件改造手
    槍、子彈、槍管，且手槍為2 枝，子彈數量亦高達78顆，其
    犯罪對社會所生危害甚鉅，且非因年輕缺乏社會經驗、一時
    失慮、偶發初犯可比等一切情狀，量處有期徒刑五年，併科
    罰金新台幣20萬元，並就罰金部分諭知易服勞役之折算標準
    ，認事用法，核無違誤，量刑亦屬妥適。被告上訴否認犯罪
    ，猶執陳詞主張拾獲槍枝後亟欲報繳云云，惟原判決就其上
    開辯解已經逐一指駁，被告漫詞指摘原判決不當，為無理由
    ，應予駁回。
三、扣案改造手槍2 枝（均含彈匣各1 個，槍枝管制編號：0000
    000000號、0000000000號）、土造金屬槍管1 枝均為違禁物
    ，應依刑法第38條第1 項第1 款規定沒收。扣案之子彈78顆
    ，業經刑事局於鑑驗時擊發，失去子彈之功能，已非違禁物
    ，與彈殼等均不為沒收之宣告。另被告已陳稱扣案物品為拾
    獲，雖非可採，但並無證據證明警員查獲時包裹、放置扣案
    槍、彈、槍管之紙袋、塑膠盒等為被告所有之物，且非違禁
    物，此部分自無從為沒收之諭知，附此敘明。
據上論斷，應依刑事訴訟法第368條，判決如主文。
本案經檢察官劉異海到庭執行職務。
中    華    民    國   100    年    9     月     6    日
                    刑事第十庭審判長法  官  宋  祺
                                    法  官  陳明珠
                                    法  官  林孟宜
以上正本證明與原本無異。
如不服本判決，應於收受送達後十日內向本院提出上訴書狀，其
未敘述上訴之理由者並得於提起上訴後十日內向本院補提理由書
（均須按他造當事人之人數附繕本）「切勿逕送上級法院」。
                                    書記官  王靜怡
中    華    民    國   100    年    9     月     6    日